臺灣高等法院臺南分院刑事判決　　　　　　 九十一年度交上易字第六八一號　 Ｃ
　　　上　訴　人
　　　即　被　告　甲 ○ ○
右上訴人因公共危險案件，不服臺灣嘉義地方法院九十年度交易字第三四一號中華民
國九十一年四月十六日第一審判決（起訴案號：臺灣嘉義地方法院檢察署九十年度偵
字第七一四０號），提起上訴，本院判決如左：
      主      文
上訴駁回。
      事      實
一、甲○○於民國（下同）九十年四月二日曾因酒後駕車之公共危險罪，經臺灣臺南
    地方法院以九十年度交簡字第五一號判處拘役三十日確定，方於九十年六月十三
    日易科罰金執行完畢，猶不知警惕，復於九十年十月三十一日十八時許，在其住
    處飲用酒類（臺灣啤酒瓶裝三瓶）後，已達不能安全駕駛動力交通工具之程度，
    仍駕駛車牌號碼為ＳＡ─三二三六號之自小客車，沿嘉義市○○路由西往東方向
    行駛，當時天候為晴、夜間有照明、路面無障礙、視距復屬良好，嗣於同日十九
    時八分許，行經中興路與友忠路口時，不慎以所駕車車頭右側保險桿撞及前方同
    向由乙○○所駕駛車牌號碼為三Ｍ─二五０六號之自小客車車尾左側，後經警據
    報前往處理，於同日十九時四十分測得甲○○吐氣所含酒精成分每公升為一點二
    一亳克，又於同日二十一時二十分觀察甲○○有語無倫次、意識模糊、注意力無
    法集中之酒醉現象，而查獲上情。
二、案經嘉義市警察局第一分局報請臺灣嘉義地方法院檢察署檢察官偵查起訴。
      理      由
一、上訴人即被告甲○○對於右揭時、地酒後駕車之事實固坦承不諱，惟矢口否認飲
    酒已達不能安全駕駛之程度，並辯稱：雖我經測得吐氣所含酒精成分每公升為一
    點二一毫克，但駕車時仍很清醒未喝醉云云。經查：
（一）被告於警查獲時，測得呼氣所含酒精成分每公升高達一點二一毫克，此有呼氣
      酒精成分測試記錄表在卷可稽（見警卷第六頁），惟按酒精使用後對人體之影
      響，除造成自主神經系統亢奮，與認知功能之暫時性缺損外，與駕駛能力有關
      者，為對於移動景物的追蹤能力、經強光照射後恢復視力，及監視四周的注意
      力等，而此三種能力在夜間駕車尤其重要，許多人飲酒後因沒有可自覺的生理
      反應，以致腦部功能已缺損而仍不自知照常開車，此乃許多酒後駕車造成意外
      事故之主因之一（台北醫學院附設醫院精神科蔡尚穎主任論文「酒精對人體生
      理與行為之影響」參照），亦為刑法修正增訂第一百八十五條之三之立法理由
      。次按，許多研究指出呼氣酒精濃度達每公升０．二五毫克以上或血液中酒精
      濃度達０．０五﹪（五０mg/dl）以上，將使其複雜技巧障礙、駕駛能力變壞
      肇事率比未飲酒時高二倍（參見司法院第四十五、第四十六期司法業務研究會
      研究專輯刑事法律專題研究（十七）第三０七頁，中央警察大學交通學系暨交
      通管理研究所蔡中志——對飲酒不能安全駕駛之執法研究）。再者，道路交通
      安全規則第一百十四條第二款規定，汽車駕駛人飲酒後吐氣所含酒精成份（即
      濃度）超過每公升０．二五毫克以上者，不得駕車，即是基於酒精對人體中樞
      神經系統有麻醉作用，為維護安全駕駛，而為之禁止規定。另刑法第一百八十
      五條之三所稱服用酒類或其他相類之物，不能安全駕駛動力交通工具之公共危
      險條款，則屬抽像危險犯之規定，此種抽象危險犯係伴隨飲酒過量駕車之行為
      而當然成立。換言之，只需客觀上有此種行為出現，危險即視為存在，是否果
      真肇事，並不影響公共危險罪責之成立，然如確實因之駕車肇事，其刑責之明
      顯性，自更不待言。又參考德國、美國之認定標準，對於酒精濃度呼氣已達每
      公升０．五五毫克或血液濃度達０．一一％以上，肇事率為一般正常人之十倍
      ，認為已達「不能安全駕駛」之標準；至於上揭數值以下之行為，如輔以其他
      客觀事實得作為「不能安全駕駛」之判斷，亦認為應依刑法第一百八十五條之
      三之規定移送法辦處以刑罰，此有法務部八十八年五月十八日法八八檢字第０
      ０一六六九號函可資參照，則揆諸上揭說明，被告呼氣所含酒精成分高達每公
      升達一點二一毫克，顯已達不能安全駕駛之程度甚明。再稽之證人即警員張錫
      明觀察被告於查獲、測試過程，有語無倫次、意識模糊、注意力無法集中之情
      形，此亦有刑法第一百八十五條之三案件測試觀察記錄表附卷足憑（警卷第八
      頁），益證被告確已達酒醉不能安全駕駛之程度。
（二）次查，被告於警訊時供稱：「我駕駛ＳＡ—三二三六號自小客車與乙○○駕駛
      是同方向中興路往興業西路（西向東）行駛，是乙○○所駕駛的車輛追撞及我
      所駕車輛右後方」、「我只知道是後面，不知道何部位」等語（警訊第二頁背
      面至第三頁）；於原審審理時亦供稱：「我是被他擦撞，我沒有撞他，我的車
      子是在乙○○車子的前面，因為他要超車，擦撞到我的車子」、「‧‧‧當時
      我是開在內側車道」等語（見原審卷第十八頁），然乙○○則於警訊時供稱：
      「我駕駛三Ｍ—二五０六號自小客車與甲○○駕駛ＳＡ—三二三六號自小客車
      ，是同方向亦是中興路往興業西路方向行駛（西向東），我行駛在中興路外側
      車道，甲○○行駛在中興路內側車道，因甲○○可能喝酒醉，將所駕駛車輛向
      右偏，致使甲○○所駕駛ＳＡ—三二三六號右側前保險桿擦撞所駕駛車輛左後
      葉子板及左後保險桿擦損凹陷，因甲○○擦撞我所駕車未立即停車，再將車輛
      向前行駛約五十至六十公尺，我將甲○○所駕駛車輛攔下停在路旁，再報警處
      理。」等語（見警卷第四頁背面至第五頁），兩者上開所述互有出入，尚不能
      遽信任一方。惟查，倘被告所稱屬實，則被告於擦撞發生時，理應會停車察看
      ，惟被告卻未停車行駛之內側車道上，反而停在外側之慢車道上，此情有道路
      交通事故調查報告表一份在卷足憑（警卷第十頁），實有違常情；又若如被告
      所陳，其所駕駛上開車輛之後方部位，以及乙○○所駕駛車輛之前方部位均應
      留有擦撞痕跡方是，惟觀之被告所駕駛之上開車輛係右前保險桿擦損，而乙○
      ○所駕駛之車輛則係左後車身護板擦損，此亦有道路交通事故調查報告表及交
      通事故現場照片十一張在卷可資佐證（警卷第十至十五張），因之，被告上開
      供述實有可議之處，不足採取。反之，被害人乙○○上開所述一節，核與證人
      即處理警員張錫明到庭證述處理情形相符（見原審卷第三十六頁），又與上開
      交通事故調查報告表及現場照片相互吻合，應可採信。從而，被告於肇事當時
      因酒後反應及注意力降低，以致對肇事經過不知情，此乃事理必然，益徵被告
      於服用酒類後顯已達到不能安全駕駛動力交通工具之程度無疑。
（三）再查，被告質疑酒測儀器之正確性一節，業經原審向嘉義市警察局第一分局函
      調該呼氣酒精測試器檢定合格證書影本一份可考，有該局九一嘉市警一刑字第
      五七七六號函覆在卷（見原審卷第二十四頁），是系爭呼氣酒精測試器業經經
      濟部標準檢驗局檢定合格，並於九十年二月二十六日頒發檢定合格證書，有效
      期間為一年，本件被告係於同年十月三十一日經警查獲測試，並未逾系爭呼氣
      酒精測試器之檢定合格有效期限，且查獲警員張錫明以系爭呼氣酒精測試器分
      別對被告及乙○○施測，測試結果為被告呼氣酒精成分為被公升一點二一毫克
      ，乙○○則呼氣酒精成分為每公升零點零二毫克，兩者施測時間相距約二分鐘
      ，此有呼氣酒精成分測試紀錄表二紙在卷可證（警卷第六頁），系爭呼氣酒精
      測試器均能分辨兩者之呼氣酒精成分，足見施測時系爭呼氣酒精測試器並無故
      障之情形，其有效性應無疑義。又按刑事訴訟法第一百條之一規定：「訊問被
      告，應全程連續錄音；必要時並應全程連續錄影。但有急迫情況且經記明筆錄
      者，不在此限。」，同法第一百條之二準用同法第一百條之一第一項之規定，
      考其立法目的，在於建立訊問筆錄之公信力，並擔保訊問程序之合法正當；亦
      即在於擔保犯罪嫌疑人對於訊問之陳述係出於自由意思及筆錄所載內容與其陳
      述相符。被告雖質疑警訊未錄影，惟經原審當庭勘驗警訊錄音帶內容，警員訊
      問被告是否知道酒精濃度測試為一點二一毫克，被告回答警察告知才知道等語
      ，被告並不否認其為真實，此有勘驗筆錄在卷可稽（見原審卷第三十頁），參
      以被告於偵查中亦坦承警訊所述實在，有該偵查筆錄可按（見偵查卷第五頁背
      面），則被告所指未連續錄影之程序瑕疵，並不影響警訊筆錄內容與被告陳述
      一致性之認定。綜上，被告上開所辯，均顯不足採信。本件事證明確，被告服
      用酒類，不能安全駕駛動力交通工具而駕駛之犯行，洵堪認定。
二、核被告所為，係犯刑法第一百八十五條之三之服用酒類致無法安全駕駛動力交通
    工具而駕駛罪。原審認被告上開犯行罪證明確，因予適用刑法第一百八十五條之
    三、第四十一條第一項前段、罰金罰鍰提高標準條例第二條之規定，並審酌被告
    喝酒後已不能安全駕駛，仍不顧自身、公眾安全，貿然駕車及所生危害、犯後態
    度等一切情狀，量處被告有期徒刑四月，並諭知如易科罰金之折算標準。本院經
    核原判決認事用法均無違誤，量刑亦稱妥適。被告上訴意旨指原判決認事用法有
    誤，為無理由，應予駁回。
據上論斷，應依刑事訴訟法第三百六十八條，判決如主文。
本案經檢察官邱克斌到庭執行職務。
中    華    民    國      九十一      年      七      月      九        日
                                  臺灣高等法院臺南分院刑事第五庭
                                      審判長法官  鄭    文    肅
                                            法官  黃    三    哲
                                            法官  王    浦    傑
右正本證明與原本無異。
不得上訴。
                  法院書記官  蔡    振    豐
中    華    民    國      九十一      年      七      月      十        日
附錄法條:
刑法第一百八十五條之三：服用毒品、麻醉藥品、酒類或其他相類之物，不能安全駕
                        駛動力交通工具而駕駛者，處一年以下有期徒刑、拘役或
                        三萬元以下罰金。
